臺灣高雄地方法院民事判決
110年度簡上字第217號
上  訴  人  呂翊菁  
被上訴  人  郭豐源  
訴訟代理人  洪家揚  
            鞠致東  
上列當事人間請求損害賠償事件，上訴人對於民國110年8月17日
本院高雄簡易庭109年度雄簡字第2314號簡易程序第一審判決提
起上訴，本院於民國111年3月31日言詞辯論終結，判決如下：
    主      文
原判決關於駁回上訴人後開第二項之訴部分廢棄。
上開廢棄部分，被上訴人應再給付上訴人新臺幣55,000元，及自
民國109年7月24日起至清償日止，按週年利率百分之五計算之利
息。
其餘上訴駁回。
第一（除確定部分外）、二審訴訟費用，由被上訴人負擔百分之
之三十五，餘由上訴人負擔。
    事實及理由
一、上訴人主張：被上訴人於民國109 年1月19日5 時50 分許，
    駕駛車牌號碼000-0000號自用小客車，沿高雄市前鎮區時代
    大道東向西行駛，行至時代大道與中華五路路口處，竟未注
    意車前狀況且逆向駛入中華五路北往南車道，適上訴人駕駛
    所有車牌號碼0000-00 號自用小客車（下稱系爭車輛）停等
    該處，兩車車頭因而發生撞擊，系爭車輛因作用力復向後撞
    擊後方由訴外人邱畊文駕駛之車牌號碼000-0000號自用小客
    車（下稱系爭車禍），上訴人因此受有左胸挫傷、右前臂挫
    傷、右大腿挫傷、頸椎韌帶扭挫傷、肩挫傷、髖挫傷、鞭甩
    症候群等傷害，另罹患混合憂鬱情緒及焦慮，並受有如原審
    判決附表所示之損害，扣除被上訴人已給付新臺幣（下同）
    10萬元，被上訴人應給付上訴人182,250 元，為此，爰依依
    侵權行為法律關係提起本件訴訟等語。並於原審聲明：被上
    訴人應給付原告182,250 元，及自起訴狀繕本送達翌日起至
    清償日止，按週年利率5 ％計算之利息。
二、被上訴人則以：系爭車禍發生後，上訴人經送至高雄市立大
    同醫院（下稱大同醫院）急診治療，僅診斷受有左胸挫傷、
    右前臂挫傷、右大腿挫傷，上訴人嗣於109年1 月22日、109
     年4 月15日始分別經中正脊椎骨科診所（下稱中正骨科診
    所）及文化身心診所（下稱文化診所）診斷出肩挫傷、髖挫
    傷、混合憂鬱情緒及焦慮等病症，難認屬系爭事故所致，且
    中正骨科診所之診斷證明書記載「不得用於訴訟」，自無證
    據力，被上訴人無須負擔上訴人至中正骨科診所、文化診所
    就醫之醫藥費、交通費；另上訴人之傷疤位於非顯而易見之
    處，無接受除疤美容治療之必要；又系爭車輛雖因系爭事故
    嚴重受損而無法修復，但其事故發生前之市價僅約3、4萬元
    ，上訴人請求賠償12萬元容有過高；此外，上訴人就精神慰
    撫金之請求亦屬過高，被上訴人僅願賠償1萬元等語置辯。
三、原審判決被上訴人應給付上訴人8,025元及自109年7月24日
    起算之法定遲延利息，駁回上訴人其餘請求。上訴人就其敗
    訴部分不服，提起上訴，於本院聲明：㈠原判決不利於上訴
    人之部分廢棄；㈡上開廢棄部份，被上訴人應再給付上訴人1
    74,225元及自起訴狀繕本送達翌日起至清償日止，按年息5％
    計算之利息。被上訴人答辯聲明：上訴駁回（被上訴人第一
    審遭判決敗訴部分，因其未上訴而告確定）。　　
四、兩造不爭執事項：
　㈠被上訴人考領有合格之普通小型車駕駛執照，於109年1月19
    日5時50分許，駕駛車牌號碼000-0000號自小客車沿高雄市
    前鎮區時代大道東向西行駛，行經時代大道與中華五路路口
    處，本應注意汽車行駛時，汽車駕駛人轉彎前應減速慢行，
    並應注意車前狀況隨時採取必要之安全措施，且在劃有中央
    分向限制線路段行駛，不得駛入來車車道內，而依當時天候
    晴、夜間有照明、柏油路面乾燥無缺陷、無障礙物且視距良
    好，並無不能注意之情形，竟疏未注意及此，從時代大道右
    轉彎進入中華五路時，因車速過快，致逆向行駛進入中華五
    路北往南車道，適有上訴人駕駛所有之系爭車輛停等在該處
    ，2車發生碰撞，系爭車輛又因作用力撞擊後方由邱畊文駕
    駛車牌號碼000-0000號自小客車，上訴人因此受有左胸挫傷
    、右前臂挫傷、右大腿挫傷及「鞭甩症候群」等傷害（下稱
    系爭傷勢）」。
　㈡上訴人迄未領取強制汽車責任保險理賠。
　㈢上訴人因系爭車禍而受有下列損害：
  1.受有支出如原審判決附表編號1-1醫療費用970元、編號1-4
    元醫療費用435元、編號2-3拖吊車費用2,000元之損害。
  2.受有支出如原審判決附表編號1-3醫療費用19,870元(鞭甩症
    候群)之損害。
  3.兩造合意上訴人就醫交通費每次以200元計算。
  ㈣被上訴人業已先行支付系爭車禍賠償金100,000元。
五、得心證之理由：　
　㈠按汽車、機車或其他非依軌道行駛之動力車輛，在使用中加
    損害於他人者，駕駛人應賠償因此所生之損害；但於防止損
    害之發生，已盡相當之注意者，不在此限，民法第191 條之
    2 前段定有明文。又汽車在劃有中央分向限制線路段行駛，
    不得駛入來車車道內，並應遵行在車道內行駛，道路交通管
    理處罰條例第48條第1 項第1 款、道路交通安全規則第94條
    第3 項前段、第97條第1 項第1 、2 款分別定有明文。經查
    ，被上訴人駕駛上開車輛行經時代大道與中華五路路口處，
    疏未注意汽車駕駛人轉彎前應減速慢行，並應注意車前狀況
    隨時採取必要之安全措施，且在劃有中央分向限制線路段行
    駛，不得駛入來車車道內，自時代大道右轉彎進入中華五路
    時，因車速過快致逆向行駛進入中華五路北往南車道，而與
    停等在該處之系爭車輛發生碰撞，並致系爭車輛因作用力撞
    擊後方由邱畊文駕駛車牌號碼000-0000號自小客車，肇致上
    訴人受有系爭傷勢，此為兩造所不爭執，已如前述，故被上
    訴人就系爭車禍之發生確有過失，上訴人請求其負侵權行為
    損害賠償責任，自屬有據。
　㈡次按不法侵害他人之身體或健康者，對於被害人因此喪失或
    減少勞動能力或增加生活上之需要時，應負損害賠償責任。
    不法侵害他人之身體、健康、名譽、自由、信用、隱私、貞
    操，或不法侵害其他人格法益而情節重大者，被害人雖非財
    產上之損害，亦得請求賠償相當之金額。民法第193條、第1
    95條第1項前段分別定有明文。上訴人主張因系爭車禍受有
    如原審判決附表所示損害，請求被上訴人再賠償原審判決附
    表編號1-5、2-1、2-2、3、4所示費用及精神慰撫金，惟被
    上訴人否認之，茲就上訴人之請求有無理由說明如下：
　1.原審判決附表編號1-5除疤醫療費用：
　　上訴人主張因系爭車禍受有右大腿挫傷並留有疤痕，請求被
    上訴人給付除疤醫療美容費用24,000元。經原審於110年7月
    26日當庭勘驗上訴人右大腿，其膝蓋上確留有長度約3公分
    之疤痕，並當庭拍照附卷，有勘驗筆錄可參（見原審卷第27
    8頁）。然觀諸原審當庭拍攝之相片顯示，此疤痕已屬淺淡
    而非明顯（見原審卷第293 頁至第297 頁），尚未達外觀明
    顯缺損，一般人均難以接受，非施以除疤治療，不能回復至
    皮膚應有狀態之程度。另參諸上訴人提出之109年6月29日通
    訊軟體截圖（見原審卷第101 頁），可知上訴人僅係透過照
    片私下詢價，未經醫師實際診斷有無進行除疤美容手術之必
    要，亦未實際接受任何除疤治療，尚難認上訴人有接受除疤
    治療之必要，其請求除疤醫療費用，難認有理。
  2.原審判決附表編號2-1車禍初期之交通費：
　⑴上訴人主張：系爭車輛因系爭車禍毀損，被上訴人曾口頭答
    應支付過年期間外出的計程車費用，其共支出計程車費共5,
    225元，支出之計程車費用有部分是回診，但無法確定時間
    及起迄地點等語（見原審卷第197頁），並提出計程車單據
    數份為憑（見原審卷第167 頁至第171頁）。惟被上訴人辯
    稱：當時僅同意支付就醫往返的交通費，且雙方合意一趟往
    返交通費以200元計算等語（見原審卷第198、279頁）。
　⑵而查，上訴人就被上訴人承諾支付過年期間外出之全部計程
    車費用乙節，未舉證以實其說，但被上訴人自承同意給付往
    返門診之交通費，故除回診就醫所生計程車費外，上訴人其
    餘請求，為無理由。又比對上訴人提出之醫療費收據及計程
    車乘車證明顯示，上訴人於109 年1 月20日前往大同醫院就
    醫（見原審卷第117 頁），於109年1月22日、2月4日、2月6
    日、2月20日及4月7日前往中正骨科診所就醫（見原審卷第1
    21頁、第123頁、第125頁、第127頁、第137頁），上訴人於
    上開日期有搭乘計程車之紀錄（見原審卷第167-171頁），
    其餘搭車日期未見相應的就醫情形，故被上訴人僅須支付上
    開6次回診之往返交通費。又因兩造已合意每次回診往返之
    交通費以200元計算，無論上訴人實際支付之計程車車資數
    額為何，兩造均須受該約定之拘束，故上訴人此部分得請求
    被上訴人給付之就醫交通費數額應為1,200元（計算式：6次
    ×200元＝1,200元），逾此數額之請求為無理由。
  3.原審判決附表編號2-2就醫交通補貼：
　⑴上訴人主張其因系爭傷勢就醫，額外花費交通費9,400元，並
    提出大同醫院、中正骨科診所及文化診所之醫療費用收據為
    證。依上訴人提出之醫療費用收據（見原審卷第117-165頁
    ），上訴人前往大同醫院就醫1次，前往中正骨科診所就醫4
    3次（其中109年1月22日下午、同年3月31日下午、同年5月2
    6日下午，均提出兩張醫療費用收據，見原審卷第121、135
    、143頁）、前往文化診所就醫1次，合計45次。而被上訴人
    已自承同意給付往返門診之交通費，且對於上訴人前往大同
    醫院及中正骨科診所就醫之傷勢係因系爭車禍肇致乙節不爭
    執，故上訴人請求被上訴人給付前往大同醫院、中正骨科診
    所就醫交通費，係屬有據。
　⑵另被上訴人雖否認上訴人因系爭車禍致混合憂鬱情緒及焦慮
    ，有至文化診所就醫之必要。惟因車禍遭撞擊造成身體傷害
    ，未必立即顯現於外並得查明病因，倘非完全不具關連性，
    尚不得僅因疾病確診距車禍發生有時日差距，即可排除其因
    果關係。上訴人於109 年1月19日事故發生後之3 個月內，
    於109年4月15日至文化診所就診，主訴因系爭車禍出現恐懼
    、焦慮、情緒低落與失眠等症狀，經精神科醫師診斷屬「混
    合憂鬱情緒及焦慮之適應疾患」，有診斷證明書可憑（見原
    審卷第119 頁）。衡諸常情，被害人於突發之交通事故多會
    受有一定情緒衝擊，且系爭車輛因系爭車禍致車頭及車尾毀
    損嚴重，有車禍照片可參（見原審卷第109頁），可見撞擊
    力道相當猛烈，對於上訴人身心影響自非輕微，上訴人於車
    禍發生後至文化診所就診前，亦無其他壓力事件或生活巨變
    ，是上訴人主張其所受混合憂鬱情緒及焦慮之適應疾患為系
    爭車禍所致，堪予採信。故上訴人前往文化診所就醫額外增
    加之交通費支出，亦係因系爭車禍致增加生活上之需要，應
    由被上訴人負擔。
　⑶據此，上訴人因系爭車禍所受傷勢及病症，前往上開醫院及
    診所就醫共45次，扣除於原審判決附表編號2-1已計算之6次
    就醫交通費，被上訴人就其餘39次就醫交通費仍應給付之，
    則依兩造合意之往返車資200元計算，被上訴人應給付上訴
    人之交通費數額為7,800元（計算式：39次×200元＝7,800元
    ）。惟原審判決被上訴人就此項損害應給付上訴人8,200元
    ，因被上訴人未上訴而告確定，故上訴人關於此項損害得請
    求之金額仍為8,200元，上訴人逾此數額之請求為無理由。
　4.原審判決附表編號3精神慰撫金：
　⑴按精神慰撫金之多寡，應斟酌雙方之身分、地位、資力與加
    害程度，及其他各種情形核定相當之數額，該金額是否相當
    ，自應依實際加害情形與被害人所受之痛苦及雙方之身分、
    地位、經濟狀況等關係定之。查上訴人係工專畢業，現擔任
    業務工作，每月收入約28,000元至30,000元，於109年度名
    下有房屋、土地及汽車；被上訴人於109年度名下有房屋、
    土地及汽車等情，業經上訴人陳明在卷(見原審卷第227頁）
    ，並有兩造之稅務電子閘門財產所得調件明細可參（見原審
    個資卷第6 頁至第7 頁、第10頁至第13頁）。
　⑵本院審酌上訴人因系爭車禍受有左胸挫傷、右前臂挫傷、右
    大腿挫傷及「鞭甩症候群」等傷害。所謂「頸椎鞭甩症候群
    」通常是在遭逢車禍意外時，因為頸部突然受到前 後強力
    拉址後所造成的損傷。在強大外力的撞擊之下，頭部重量拉
    扯的力道加速，造成頸部受到強力拉扯，如鞭子般的抽動，
    進而造成頸部組織損傷，患者無法像平時一樣自然轉動頭部
    ，感覺頸部疼痛、痠麻與僵硬，部分患者的症狀會擴散至手
    臂，最終可能伴隨常其後遺症如頸部僵硬、慢性頭痛、手麻
    等（見本院卷第89-105頁）。而上訴人因「鞭甩症候群」自
    109年1月22日至110年3月23日，前往中正骨科診所接受復健
    治療及高濃度葡萄糖增生療法治療，合計治療39次，有中正
    骨科診所110年3月23日診斷證明書為憑（見原審卷第95-97
    頁），且上訴人接受之高濃度葡萄糖增生注射治療，注射後
    2、3天甚至一週會產生輕微腫脹與酸痛感，有仁愛醫療財團
    法人製作之增生療法網頁資料可參（見本院卷第107頁）。
    上訴人更因系爭車禍出現恐懼、焦慮、情緒低落與失眠等症
    狀，已如前述。據此足認上訴人因系爭車禍所致傷勢，對其
    日常生活及身心影響非微，是依兩造之身分、地位、資力、
    上訴人受害及痛苦程度等一切情狀，認其請求被上訴人給付
    精神慰撫金10萬元為允當。
　5.原審判決附表編號4車損賠償：
　⑴按負損害賠償責任者，除法律另有規定或契約另有訂定外，
    應回復他方損害發生前之原狀。因回復原狀而應給付金錢者
    ，自損害發生時起，加給利息；又不能回復原狀或回復顯有
    重大困難者，應以金錢賠償其損害，民法第213條第1 項、
    第215 條分別有所規定。所謂回復顯有重大困難，係指回復
    原狀需時過長、需費過鉅，或難得預期之結果之情形而言。
    於回復原狀之必要費用顯逾其物價值之情形，若仍准許被害
    人得請求賠償修復費用，與維持物之價值不合比例，非惟不
    符經濟效率，亦有違誠信公平原則。此時應由加害人以金錢
    賠償其物之價值利益，即足填補被害人之損害（最高法院10
    7 年度台上字第1145號判決意旨參照）。
  ⑵經查，系爭車輛係日產廠牌、TEANAJ31T式、排氣量1998，於
    94年8 月出廠，有汽車行照可稽（見原審卷第225頁）。原
    審囑託高雄市汽車商業同業公會依行照所示廠牌、型式、出
    廠日期、排氣量等屬何等級及參據進鑑價師之中古車市場行
    情、以及市場實際買賣成交價與經驗，鑑定系爭車輛若正常
    使用且未發生事故，於109年1月之市價為3萬元，有該會110
    年5月27日（110）高市汽商雄字第533號、110年6月11日（1
    10）該高市汽商雄字第565號函可稽（見原審卷第237頁、第
    245頁）。上訴人主張系爭車輛之市價應為12萬元，固提出
    二手車比價網頁等搜尋結果為證（見附民卷第47頁、本院卷
    第85-87頁）。然中古車之實際市場價值，除了受到該車年
    份、車況因素影響外，亦與車輛維修及保養紀錄、內裝配備
    、行車里程數、是否發生碰撞事故等因素影響，且車商或個
    人對中古車刊登之銷售價格，不必然代表同廠牌同車型其他
    車輛之市價，況中古車之銷售具有相當程度之議價空間，車
    商或個人在銷售廣告上刊登之售價，通常與實際成交價有所
    差異，故上訴人提出之網頁搜尋結果，不足作為有利於上訴
    人認定之依憑，系爭車輛於車禍發生前之市價為3萬元，應
    堪認定。
  ⑶依上訴人所提系爭車輛修繕估價單之修繕總額為26萬3,700元
    （見附民卷第41頁至第45頁），遠高於系爭車輛鑑定市價價
    值，客觀上足認回復原狀之必要費用顯逾其物之價值，是依
    前揭說明，應認以金錢賠償其物之價值利益即3萬元，即足
    填補上訴人此部分之損害，上訴人逾此數額之請求，為無理
    由。
  ㈢從而，上訴人因系爭車禍所受損害數額合計163,025元（計算
    式：970+350+19,870+435+1,200+8,200+2,000+100,000+30,
    000=163,025)，扣除被上訴人已先行賠償10萬元，上訴人之
    損害尚有63,025元未受填補，故上訴人請求被上訴人給付63
    ,025元，為有理由，逾此數額之請求則無理由。
六、綜上所述，上訴人依侵權行為之法律關係，請求被上訴人給
    付63,025元，及自起訴狀繕本送達翌日即109年7月24日起至
    清償日止，按週年利率5％計算之利息，為有理由，應予准許
    ；逾此範圍之請求，為無理由，應予駁回。原判決就前開應
    准許部分為上訴人敗訴之判決，容有未洽，上訴意旨指摘原
    判決此部分不當，求予廢棄改判，為有理由，自應由本院廢
    棄改判如主文第2 項所示。原判決就前開不應准許部分，為
    上訴人敗訴之判決，於法尚無違誤，上訴人猶執前詞指摘原
    判決不當，為無理由，應駁回其上訴。
七、本件事證已明，兩造其餘攻擊防禦方法，與判決結果不生影
    響，爰不一一論述。
八、據上論結，本件上訴為一部有理由、一部無理由，依民事訴
    訟法第436 條之1 第3 項、第450 條、第449條第1 項、第7
    9條，判決如主文。
中　　華　　民　　國　　111 　年　　4 　　月　　13　　日
                  民事第四庭  審判長法官  鄭子文
                              法      官  鄭伊倫
                              法      官  徐彩芳 
以上正本係照原本作成。
本判決不得再上訴。
中　　華　　民　　國　　111 　年　　4 　　月　　14　　日
                              書  記  官  盧瑞芳